臺灣臺北地方法院民事簡易判決     
                                   110年度北金簡字第10號
原    告  林奕均  

被    告  余建宏  
          吳承桓  
          陳嘉穗  
          余東青  
          范姜士宇
上列當事人間請求損害賠償事件，經本院刑事庭移送前來(109年
度附民字第741號)，本院於民國111年11月1日言詞辯論終結，判
決如下：
　　主    文
被告應連帶給付原告新臺幣壹拾參萬零柒佰元，及自民國一○九
年十二月十六日起至清償日止，按年息百分之五計算之利息。
原告其餘之訴駁回。
訴訟費用新臺幣壹仟玖佰玖拾元由被告連帶負擔。
本判決原告勝訴部分得假執行。但被告如以新臺幣壹拾參萬零柒
佰元預供擔保，得免為假執行。
原告其餘假執行之聲請駁回。
    事實及理由
一、被告經合法通知，未於言詞辯論期日到場，核無民事訴訟法
    第386條各款所列情事，爰依原告聲請，由其一造辯論而為
    判決。
二、原告主張：被告等人共同基於非法吸金之犯意聯絡，以「百
    博投資案」對外招攬不特定人參與投資，原告先後投入資金
    共計新臺幣（下同）185,000元。被告余建宏、吳承桓、陳
    嘉穗、余東青、范姜士宇業經本院109年度金重訴字第37號
    刑事判決共同犯銀行法第125條第1項後段之非法經營銀行業
    務罪，范姜士宇幫助犯銀行法第125條第1項前段之非法經營
    銀行業務罪。為此依侵權行為法律關係，請求被告連帶賠償
    等語。並聲明：1.被告應連帶給付原告185,000元，及自起
    訴狀繕本送達最後一位被告之翌日起至清償日止，按年息5%
    計算之利息。2.願供擔保，請准宣告假執行。
    被告余建宏、吳承桓、陳嘉穗、余東青、范姜士宇未於言詞
    辯論期日到場，亦未提出書狀作何聲明或陳述。
三、按違反保護他人之法律，致生損害於他人者，負賠償責任；
　　數人共同不法侵害他人之權利者，連帶負損害賠償責任；不
    能知其中孰為加害人者，亦同；造意人及幫助人，視為共同
    行為人，民法第184條第2項、第185條分別定有明文。又按
    銀行法第29條、第29條之1之立法目的，並非僅在保護金融
    秩序而已，尚包括存款人權益之保障，因此違反銀行法之規
    定，自屬於違反保護他人之法律，故違反銀行法而造成損害
    ，違反銀行法之人均應負損害賠償責任（最高法院103年台
    上字第1198號判決意旨參照）。
四、經查，余東青、余建宏（暱稱「魏禮司」）為堂兄弟關係，
    吳承桓、陳嘉穗（暱稱「熊貓」）為男女朋友關係，均明知
    未經主管機關許可，不得經營銀行之收受存款業務，亦不得
    以借款、收受投資或其他名義，向多數人或不特定人收受款
    項或吸收資金，而約定或給付與本金顯不相當之紅利、利息
    、股息或其他報酬，竟共同基於非法收受投資款項之單一集
    合犯意聯絡，自民國106年9月起，一同策劃、創設「百博投
    資案」，並自同年10月起，對外宣稱其等具有專業團隊，利
    用外掛程式操作百家樂之線上博弈遊戲，獲利豐厚，而投資
    人得以最低1,000元加入投資，每月可獲取本金70%以上之靜
    態利息，投資期間為6個月，到期保證返還本金，經換算之
    投資年報酬率為840%；此外，投資人可推薦、介紹他人加入
    投資，則可收取新進投資人首次投資金額的30%及次一期投
    資金額的10%，作為動態推薦獎金，其後，最低投資金額調
    整為5,000元，靜態利息則調降為每月60%，經換算之投資年
    報酬率為720%，動態推薦獎金則調降為新進投資人首次投資
    金額的25%至15%不等及次一期投資金額的5%（下稱百博投資
    案舊制），而與投資人約定可按期固定領取一定比例，且係
    與本金顯不相當之紅利，並以新北市鶯歌區福德四街某租屋
    處作為辦公室，余建宏、余東青擔任賭博操盤手，負責以會
    員投資款項進行線上博弈，並保管上址辦公室內儲放資金之
    保險箱鑰匙，且指示投資案之客服人員發佈相關投資訊息及
    會員回覆，余建宏亦負責向會員收取投資款；陳嘉穗主要負
    責對外推廣、招攬投資人，向會員收取投資款、發放獲利，
    並提供其帳戶作為收受會員投資款之用，且負責管理該投資
    案之LINE群組及發布投資訊息、擔任該投資案對投資會員之
    聯絡窗口、統計並建立會員名單、投資金額及指定收付款帳
    戶等資料、彙整會員投資款項後轉交余建宏；吳承桓協助陳
    嘉穗收取投資款、發放獲利及管理LINE群組；范姜士宇、蕭
    聖展、廖欣頡、林紘綦等人加入百博投資案舊制團隊後，廖
    欣頡擔任百博投資案舊制之會計人員，蕭聖展負責製作、整
    理百博投資案舊制之相關投資表單，並擔任客服人員，范姜
    士宇負責向投資會員發放獲利之工作，林紘綦則數次發放投
    資獲利予百博投資案舊制之會員；余承翰、徐雅雯、蕭秉科
    、蘇柏綸、高昀、盧佳怡、陳玟如、洪銘孺、王議敏、康何
    謙、江昀軒、謝芳儀、林鈺堯、劉俊宏、石婉語加入百博投
    資案舊制後，以在社群軟體臉書社團等刊登百博投資案舊制
    之相關訊息、向他人鼓吹遊說加入投資等方式，對外招攬不
    特定人參與投資；嗣因廖欣頡察覺百博投資案舊制之設計，
    因發放利息過高，可能導致投資案無法繼續運作之情，余建
    宏、余東青、吳承桓、陳嘉穗及廖欣頡遂承前犯意，於107
    年初開始一起討論、設計新的投資制度，其運作內容仍以投
    資操作百家樂線上博弈遊戲為號召，投資人得以5萬元、15
    萬元、25萬元、35萬元為單位，加入成為銅、銀、金、鑽等
    四種等級之會員，投資期間為6個月，每月獲利為投資本金
    之50%，此外，投資人如推薦他人加入投資，則依照其會員
    等級，可獲取下線會員投資金額的10%、20%、30%、40%，作
    為動態獎金，期滿有招攬下線之會員，合計可獲取投資本金
    300%之靜態利息及投資本金，經換算之投資年報酬率為600%
    ；未招攬下線之會員，則可獲取投資本金200%之靜態利息及
    投資本金，經換算之投資年報酬率為400%，而與投資人約定
    可按期固定領取一定比例，且係與本金顯不相當之紅利（下
    稱百博投資案新制），並自107年2月起，推行舊制會員卡位
    優惠專案；余建宏招聘與其等有犯意聯絡之孫于堰加入百博
    投資案新制團隊，擔任百博投資案新制之客服人員，負責上
    開網站的後台管理、整理相關投資表單，並協助在百博官方
    群組上，回覆會員相關投資疑問等客戶服務工作；原告受招
    攬後，陸續匯款本金共計185,000元投資等情，業經本院109
    年度金重訴字第37號刑事判決認定屬實，並認定被告余建宏
    等人違反銀行法第29條、第29條之1規定，且判決余建宏、
    余東青、吳承桓、陳嘉穗共同犯銀行法第125條第1項後段之
    非法經營銀行業務罪，廖欣頡、蕭聖展、孫于堰、余承翰、
    徐雅雯、蕭秉科、蘇柏綸、高昀、盧佳怡、陳玟如、洪銘孺
    、王議敏、康何謙、江昀軒、謝芳儀、林鈺堯、劉俊宏、石
    婉語共同犯銀行法第125條第1項前段之非法經營銀行業務罪
    ，范姜士宇、林紘綦幫助犯銀行法第125條第1項前段之非法
    經營銀行業務罪在案，此有臺灣臺北地方檢察署107年度偵
    字第18105號等起訴書、本院109年度金重訴字第37號刑事判
    決附卷可稽，並經本院依職權調閱該刑事案件電子卷證核閱
    屬實，本件被告余建宏、吳承桓、陳嘉穗、余東青、范姜士
    宇復未到場爭執或提出書狀答辯以供本院審酌，應堪信為真
    實。次查，原告自陳其匯款之投資本金為185,000元，扣掉
    獎金後本金為137,000元（見本院卷第230頁），再扣除蘇柏
    綸調解成立後已於111年11月1日當庭賠付原告之金額6,300
    元後（見本院卷第231頁），原告實際上損害之金額目前僅
    餘130,700元。至於廖欣頡、蕭聖展、孫于堰、余承翰、蕭
    秉科部分雖亦已於111年11月1日與原告成立調解，但其等之
    調解金，尚待其等匯款，而於本件言詞辯論終結前尚未給付
    ，故原告於言詞辯論終結時之損害金額仍為130,700元，此
    部分俟其等匯款後，應予扣除，附此敘明。則依前開說明，
    原告依侵權行為法律關係，請求本件被告余建宏、吳承桓、
    陳嘉穗、余東青、范姜士宇連帶賠償原告130,700元，及自
    起訴狀繕本送達被告余建宏、吳承桓、陳嘉穗、余東青、范
    姜士宇之翌日即109年12月16日起至清償日止，按年息5%計
    算之法定遲延利息之範圍內，即屬有據，原告逾此範圍之請
    求，則非有據。
五、從而，原告依侵權行為法律關係，請求被告余建宏、吳承桓
    、陳嘉穗、余東青、范姜士宇連帶給付原告130,700元，及
    自109年12月16日起至清償日止，按年息5%計算之利息，為
    有理由，應予准許，原告逾此部分之請求為無理由，應予駁
    回。
六、本判決原告勝訴部分係就民事訴訟法第427條訴訟適用簡易
    程序所為被告敗訴之判決，依同法第389條第1項第3款規定
    ，應依職權宣告假執行。本院並依同法第392條第2項規定，
    依職權宣告被告如預供擔保，得免為假執行。至原告敗訴部
    分，其假執行之聲請，因訴之駁回已失所附麗，應併予駁回
    。
七、結論：原告之訴為一部有理由、一部無理由，依民事訴訟法
    第79條、第85條第2項，判決如主文。
八、本件訴訟費用額，依後附計算書確定如主文第3項所示金額
    。
中　　華　　民　　國　　111 　年　　11　　月　　3 　　日
                  臺灣臺北地方法院臺北簡易庭
                                      法　官　羅富美
計  算  書：
項        目              金  額（新臺幣）    
第一審裁判費              1,990元             
合        計              1,990元　　　　　　
備註：原告依本院111年1月3日110年度北金簡字第10號民事裁定
      補繳裁判費1,990元。
　　　　　　　　　　　　　
以上判決正本係照原本作成。
如不服本判決，應於判決送達後20日內向本庭（臺北市重慶南路
1段126巷1號）提出上訴狀（須按他造當事人之人數附繕本）。
中　　華　　民　　國　　111 　年　　11　　月　　3 　　日
                    　                書記官　陳鳳瀴